臺灣桃園地方法院刑事判決　　　　　　　 94年度簡字第424號
公　訴　人　臺灣桃園地方法院檢察署檢察官
被　　　告　甲○○
選任辯護人　陳金漢律師
上列被告因偽造文書等案件，經檢察官提起公訴（93年度偵字第
7160號），本院訊問被告後，認為宜以簡易判決處刑，爰不經通
常審判程序，逕以簡易判決處刑如下：
    主      文
甲○○連續行使偽造私文書，處有期徒刑壹年。緩刑貳年。未扣
案偽造「代行檢查員王飛鵬（起）」之印章壹枚及移動式起重機
檢查結果證明上「代行檢查員王飛鵬（起）」之印文壹枚，均沒
收。
    事實及理由
一、被告甲○○係仲億起重工程有限公司（下稱仲億公司）之負
    責人，以經營起重工程為業，基於偽造文書之概括犯意，明
    知仲億公司向力山起重工程有限公司所租用日本TADANO公司
    生產25噸移動式起重機（編號臺起重北2350號，機械編號
    11Ｚ0000000000）， 於民國91年4 月24日，向行政院勞工委
    員會所委託辦理危險性機械定期檢查之代行檢查機構「中華
    民國起重機協會」申請定期檢查後，有效期限至92年4 月24
    日止，逾有效期限即需重新申請定期檢查，檢查合格後方可
    繼續使用，詎該輛起重機未於使用期限截止前申請定期檢查
    ，竟於不詳時間在臺灣地區不詳地點偽刻中華民國起重機協
    會代行檢查員王飛鵬之職名章（即刻有「代行檢查員王飛鵬
    （起）」字樣之印章）後，蓋印於該輛起重機之「移動式起
    重機檢查結果證明」上，再自行填註檢查日期92年4 月24日
    、有效期限93年4 月24日，偽造該私文書後繼續使用該25噸
    移動式起重機承攬起重業務，足生損害於政府對起重機管理
    之正確性及王飛鵬。又仲億公司前揭25噸之移動式起重機，
    於92年3 月19日在桃園縣大園鄉○○街水泥廠工地進行起重
    作業時，因該起重機鋼索斷裂，致懸吊之水泥粉糟墜落，砸
    毀該25噸起重機本體車頭，因仲億公司另有1 輛日本TADANO
    公司生產45噸移動式起重機前曾向友聯產物保險股份有限公
    司（下稱友聯公司）投保第三責任險，詎甲○○意圖為自己
    不法之所有，對友聯公司謊稱：因仲億公司在同工地施工之
    上開45噸移動式起重機鋼索斷裂，致懸吊之水泥粉糟墜落，
    砸毀上開25噸起重機車頭云云，並以該45噸移動式起重機於
    友聯公司投保上開保險，申請第三責任險理賠，且為順利請
    領上開保險金額，復承接前開偽造文書之概括犯意及不法所
    有之意圖，於94年3 月19日下午某時在桃園縣大園鄉○○街
    水泥廠工地，將上開25噸移動式吊車上本體及吊桿原漆「仲
    億起重」改漆為「力山起重」，並出示於友聯公司，使友聯
    公司陷於錯誤，依仲億公司之申請，賠償事故財物損失之保
    險金新臺幣20萬元。案經法務部調查局臺北市調查處移送臺
    灣桃園地方法院檢察署檢察官偵查起訴。
二、上揭犯罪事實，業據被告甲○○於本院審理時坦承不諱，核
    與證人李豫滇於警詢、證人黃榮潛於警詢及檢察官訊問、證
    人王飛鵬於檢察官訊問時證述情節相符，復有中華民國起重
    機協會函、中華民國起重機協會移動式起重機定期檢查結果
    報告表、移動式起重機檢查結果證明、中華民國起重機協會
    函暨檢附定期檢查紀錄及原件等資料、友聯公司函暨檢附仲
    億公司申領第三責任險理賠相關資料、吊車買賣合約書、統
    一發票、本票及支票等各1 份在卷足憑。被告自白應與事實
    相符，堪予採信。本件事證明確，被告犯行洵堪認定，應依
    法論科。
三、按「稱公務員者，謂依法令從事於公務之人員；稱公文書者
    ，謂公務員職務上制作之文書，刑法第10條第2 項、第3 項
    定有明文，此乃立法解釋，必須符合上開法定要件之文書，
    始得稱為公文書。至於受公務機關委託承辦公務之人，其所
    辦理之特定事項，雖源於公務機關之委託，而有處理之權限
    ，但該受委託之人，仍不能認係刑法上之公務員，此觀該受
    託人倘犯貪污治罪條例之罪時，因不具公務員身分，另於該
    條例第2 條後段，定有處罰之依據自明。該受託人既非刑法
    上之公務員，則於辦理委託事項時所制作之文書，即非公文
    書。又行政程序法第2 條第3 項雖規定，受委託行使公權力
    之個人或團體，於委託範圍內，視為行政機關。惟依同法第
    1 條、第3 條規定，該法係在規範行政機關為行政行為時，
    除法律另有規定外，應依行政程序法規定，遵循公正、公開
    與民主之程序，確保依法行政之原則，以保障人民權益，提
    高行政效能，增進人民對行政之信賴。從而所謂『受委託行
    使公權力之個人或團體，於委託範圍內，視為行政機關』，
    旨在規範該受託人於辦理受託事項，而為行政行為時，亦視
    為行政機關，同受行政程序法之拘束，應遵循該法所規定之
    程序，以確保依法行政之原則；並非謂該受託人即為刑法上
    之公務員。再者，行政程序法僅單純規定行政程序事項，屬
    於行政法之範圍，與刑法分屬不同之體系，自非刑法之特別
    法；況該法並未明文『受委託行使公權力之個人或團體，於
    受委託範圍內，視為行政機關』之規定，於刑法之偽造公文
    書罪，亦適用之，依罪刑法定主義原則，亦不能類推適用。
    」最高法院著有91年度臺上字第6130號判決意旨參照。
  (一)核被告甲○○偽刻中華民國起重機協會代行檢查員王飛鵬之
    職名章後，蓋印於「移動式起重機檢查結果證明」上，再自
    行填註檢查日期及有效期限所為，係犯刑法第210 條偽造私
    文書罪。被告偽造印章之低度行為，為其偽造印文之高度行
    為所吸收，偽造印文為偽造私文書之部分行為，均不另論罪
    。至起訴意旨認被告此部分涉犯偽造公文書罪嫌云云，尚有
    未洽，惟既經公訴檢察官當庭更正為偽造私文書罪，即無變
    更起訴法條之問題。
  (二)核被告甲○○以上開45噸移動式起重機發生保險事故向友聯
    公司申請理賠，且在上開25噸移動式吊車上本體及吊桿改漆
    為「力山起重」並出示友聯公司所為，係犯刑法第339 條第
    1 項詐欺取財罪及同法第216 條、第210 條行使偽造私文書
    罪。被告偽造私文書後復持以行使，其偽造之低度行為應為
    行使之高度行為所吸收，不另論罪。
  (三)按「一行為而觸犯數罪名，或犯一罪而其方法或結果之行為
    犯他罪名者，依刑法第55條規定，應從一重處斷。又連續數
    行為而犯同一之罪名者，以一罪論，刑法第56條前段亦定有
    明文。至於同法第50條所定應予併合處罰者，則以裁判確定
    前犯數罪者為限，此所謂數罪，係指各罪均能獨立，而無刑
    法第55條或第56條所定裁判上一罪之情形而言。因此，想像
    競合犯、牽連犯或連續犯之裁判上一罪，倘遇有競合時，如
    行為人之數行為所犯數罪，具有連續關係，又有想像競合或
    牽連關係之重疊法律現象，則連續犯罪之一部，既與他罪競
    合或牽連，自應包括的先將全部之連續各行為論以一罪，再
    按想像競合或牽連犯之例，從一重處斷，不得以數罪併合處
    罰之。」（最高法院著有93年度臺上字第1691號判決意旨參
    照）。被告先後偽造私文書（即偽刻中華民國起重機協會代
    行檢查員王飛鵬之職名章後，蓋印於「移動式起重機檢查結
    果證明」上，再自行填註檢查日期及有效期限之犯行）、行
    使偽造私文書（即在上開25噸移動式吊車上本體及吊桿改漆
    為「力山起重」並出示友聯公司之犯行），時間緊接，基本
    構成要件相同，顯係基於概括犯意反覆為之，應依連續犯規
    定論從一情節較重之行使偽造私文書罪論處。被告所為上述
    行使偽造私文書及詐欺取財2 罪間，有方法目的之牽連關係
    ，應從一重之行使偽造私文書罪論處。爰審酌被告甲○○犯
    罪之動機、目的、手段、所生危害、犯罪後已賠償友聯公司
    詐得款項（有和解書1 紙在卷可稽）及犯後坦承犯行，尚有
    悔意等一切情狀，量處如主文所示之刑，以示懲儆。被告未
    曾受有期徒刑以上刑之宣告，此有臺灣高等法院被告前案紀
    錄表1 份可按，其犯後自白犯行，尚有悔意，且已與告訴人
    和解，賠償損害，經此刑之宣告之教訓，當知所警惕，而無
    再犯之虞，本院認其所宣告之刑，以暫不執行為適當，併予
    宣告緩刑2 年，以啟自新。未扣案偽造「代行檢查員王飛鵬
    （起）」之印章1 枚及移動式起重機檢查結果證明上偽造之
    「代行檢查員王飛鵬（起）」之印文1 枚，應依刑法第219
    條之規定，均宣告沒收。
四、末按刑事訴訟法分別於79年8 月3 日、84年10月20日及86年
    12月19日修正公布，關於簡易程序之制度設計，因酌採英美
    法制國家關於「認罪（刑）協商」制度之精神，爰增修訂刑
    事訴訟法第451 條之1 ，賦予自白犯罪之被告得於偵查中向
    檢察官、審判中向法院，表示願受科刑之範圍或願意接受緩
    刑之宣告，經檢察官（及法院）之同意後，原則上法院應於
    該求刑或緩刑宣告範圍內為判決，該條第1 項、第3 項及第
    4 項分別定有明文。而法院依第451 條之1 之請求所為之科
    刑判決，不得上訴，刑事訴訟法第451 條之1 第2 項並定有
    明文，其立法目的在合理有效限制被告及檢察官之上訴權，
    被告所獲之判決刑度既符合其請求，復經檢察官之同意，被
    告自不得於事後復反悔而再行上訴，檢察官基於公權力「禁
    反言」之原則，及維護被告之信賴利益，亦不應推翻其同意
    而復行上訴，此方為簡易程序及「認罪（刑）協商」制度之
    原意。是本件既係於被告求刑範圍內，且經檢察官之同意下
    ，所為之科刑判決宣告，依前述說明，被告及公訴人即均不
    得上訴，附此敘明。
五、依刑事訴訟法第449 條第2 項、第3 項、第455 條之1 第2
    項，刑法第56條、第216 條、第210 條、第55條、第74條第
    1 款、第219 條，逕以簡易判決處如主文所示之刑。
六、被告及檢察官均不得上訴。
本案經檢察官嵇珮晶到庭執行職務。
中　　華　　民　　國　　94　　年　　12　　月　　30　　日
                  刑事第二庭    法　官　鄭吉雄
以上正本證明與原本無異。
不得上訴。
                                書記官  陳慧玲
中　　華　　民　　國　　95　　年　　1 　　月　　4 　　日
附錄法條：
刑法第216 條(行使偽造變造或登載不實之文書罪)
行使第二百十條至第二百十五條之文書者，依偽造、變造文書或
登載不實事項或使登載不實事項之規定處斷。
刑法第210 條(偽造變造私文書罪)
偽造、變造私文書，足以生損害於公眾或他人者，處五年以下有
期徒刑。
刑法第339條第1項(普通詐欺罪)
意圖為自己或第三人不法之所有，以詐術使人將本人或第三人之
物交付者，處五年以下有期徒刑、拘役或科或併科一千元以下罰
金。
